ACORDAO-COMPLETO-2359279

ACÓRDÃO DE RELAÇÃO

ACÓRDÃO DE RELAÇÃO 1572/2019 ATA 25/2019 - PLENÁRIO

Acórdão 1572/2019-TCU-Plenário
Considerando que o processo trata de Relatório de Acompanhamento da execução orçamentária e financeira da União relativa ao 1º bimestre de 2019, com vistas a avaliar o atingimento das metas fiscais e a conformidade do contingenciamento de despesas, por força do disposto no art. 9º da Lei de Responsabilidade Fiscal (LRF) e nos termos do art. 3º, inciso IV, alínea “a”, da Resolução-TCU 142/2001;
Considerando que, ao final do 1° bimestre de 2019, as receitas apresentaram desempenho inferior em aproximadamente 1% ao esperado;
Considerando que a execução da despesa primária no 1° bimestre de 2019 foi cerca de 5% menor que o esperado;
Considerando que, findo o 1º bimestre, o Relatório de Avaliação de Receitas e Despesas Primárias indicou a necessidade de redução dos limites de empenho e de movimentação financeira em R$ 29,7 bilhões e que foi autorizada a criação de reserva orçamentária no valor de R$ 5,3 bilhões, elevando o bloqueio orçamentário para aproximadamente R$ 35 bilhões;
Considerando que os resultados primários do Setor Público Consolidado, do Governo Central e das empresas estatais federais realizado até fevereiro de 2019 estão compatíveis com as metas fiscais estabelecidas para o exercício de 2019; 
Considerando que a projeção do resultado primário de 2019 das empresas estatais federais mostrou déficit expressivo nas seguintes empresas: Empresa Brasileira de Infraestrutura Aeroportuária (Infraero) , Serviço Federal de Processamento de Dados (Serpro) e Casa da Moeda do Brasil, respectivamente, de R$ 215,7 milhões, R$ 188,3 milhões e R$ 19,4 milhões;
Considerando que os créditos abertos, tanto pelo Poder Executivo quanto pelos demais Poderes, procederam à suplementação de dotações orçamentárias mediante cancelamento de outras dotações, e, portanto, atenderam ao preceito inscrito no § 5º do art. 107 do ADCT;
Considerando que, de acordo com o Relatório de Avaliação de Receitas e Despesas Primárias do 1º bimestre de 2019 e baseado nas atualizações constantes desse relatório, a projeção atual das despesas primárias está abaixo do teto de gastos; 
Considerando que, no concernente às projeções referentes ao cumprimento do art. 167, inciso III, da Constituição Federal (“Regra de Ouro”) para o exercício de 2019, foram apresentadas medidas que visam à diminuição da insuficiência prevista de R$ 275,5 bilhões, a qual tenderia a se reduzir para R$ 95,7 bilhões; 
Considerando que o PLN 4 de 2019 foi convertido na Lei 13.843/2019, restando suprida a insuficiência de R$ 95,7 bilhões projetada até o 1º bimestre para o cumprimento “Regra de Ouro” no exercício de 2019;
Considerando que não foram observadas irregularidades no que concerne aos critérios e cálculos que serviram de base para a definição dos limites de empenho e movimentação financeira, à apuração da base contingenciável, assim como às estimativas dos valores a serem contingenciados;
Considerando, por fim, que algumas peças deste processo necessitam ser classificadas com grau de sigilo reservado, tendo em vista o disposto no art. 23, VIII, da Lei 12.527/2011, e que outras peças podem subsidiar o exame do TC Processo 005.457/2019-0;
Os Ministros do Tribunal de Contas da União ACORDAM, por unanimidade, com fundamento no art. 43, inciso I, da Lei 8.443/1992, c/c os arts. 169, V, e 250, II, do Regimento Interno/TCU, em proferir as considerações e determinações a seguir e arquivar o processo, de acordo com os pareceres emitidos nos autos:
1. Processo TC-Processo 005.345/2019-7 (RELATÓRIO DE ACOMPANHAMENTO) 
	1.1. Órgão/Entidade: Banco Central do Brasil; Secretaria de Orçamento Federal - MP; Secretaria do Tesouro Nacional; Secretaria Especial da Receita Federal do Brasil
	1.2. Relator: Ministro Bruno Dantas
	1.3. Representante do Ministério Público: não atuou
	1.4. Unidade Técnica: Secretaria de Macroavaliação Governamental (SEMAG) .
	1.5. Representação legal: Vinicius Camargo Araújo e outros, representando Secretaria do Tesouro Nacional. 
	1.6. Determinações/Recomendações/Orientações: 
1.6.1. classificar as peças 36, 37, 38, 42, 43, 58 e 71 com o grau de sigilo “reservado”, nos termos do art. 23, inciso VIII, da Lei 12.527/2011 (Lei de Acesso à Informação) c/c os arts. 4º, parágrafo único, 8º, § 3º, inciso I, e 9º, inciso VIII, e § 2º, inciso I, da Resolução-TCU 294/2018, pelo prazo de 5 (cinco) anos, com acesso permitido somente aos servidores que irão desenvolver atividades relacionadas aos autos;
1.6.2. autorizar a juntada ao processo TC Processo 005.457/2019-0 das informações prestadas por SOF/ME (peça 26) , Bacen (peça 28) e STN/ME (peças 33, 34, 39 e 40) acerca das providências adotadas com vistas à correção das inconsistências verificadas nos registros contábeis do Bacen (item 57) ;
1.6.3. dar ciência ao presidente da Comissão Mista de Planos, Orçamentos Públicos e Fiscalização do Congresso Nacional, para fins de subsídios à referida Comissão, em atendimento ao disposto no art. 59, §1º, inciso I, da Lei Complementar 101/2000, de que:
a) o resultado primário apurado do Setor Público Consolidado, do Governo Central (Orçamento Fiscal e da Seguridade Social – OFSS) e das Empresas Estatais Federais (Programa de Dispêndios Globais – PDG) , dadas as previsões vigentes de receitas e despesas primárias avaliadas no 1º bimestre de 2019, encontra-se compatível com a meta estabelecida no art. 2º da Lei 13.707/2018 - LDO 2019 (item 78) ;
b) a projeção do resultado primário de 2019 das empresas estatais federais, com base no demonstrativo da Necessidade de Financiamento Líquido, mostra déficit expressivo nas seguintes empresas estatais: Empresa Brasileira de Infraestrutura Aeroportuária (Infraero) , Serviço Federal de Processamento de Dados (Serpro) e Casa da Moeda do Brasil, respectivamente, de R$ 215,7 milhões, R$ 188,3 milhões e R$ 19,4 milhões (item 95) ;
c) houve necessidade de contingenciamento no valor de R$ 29,7 bilhões para fins de cumprimento do art. 9º da LC 101/2000, a partir das análises da evolução das receitas e das despesas primárias avaliadas no 1º bimestre de 2019 (item 102) ; 
d) os critérios e cálculos estabelecidos pelo art. 9º da LC 101/2000 e pelo art. 58, caput, §§ 1º e 2º, da Lei 13.707/2018 (LDO 2019) para a definição dos limites de empenho e movimentação financeira, a apuração da base contingenciável e das estimativas dos valores a serem contingenciados encontram-se atendidos, a partir das análises das receitas e das despesas primárias avaliadas no 1º bimestre de 2019 (item 130) ; e
e) as projeções referentes ao cumprimento do art. 167, inciso III, da Constituição Federal (“Regra de Ouro”) para o exercício de 2019, segundo as análises das receitas e das despesas primárias avaliadas no 1º bimestre de 2019, indicavam uma estimativa de insuficiência de R$ 95,7 bilhões; a qual foi suprida, haja vista a aprovação, por maioria absoluta e em sessão conjunta do Congresso Nacional, do crédito suplementar de R$ 248,9 bilhões proposto no PLN 4, de 2019, convertido na Lei 13.843/2019, observada a autorização contida no art. 21 da Lei 13.707/2018 (LDO 2019) e no art. 3º, § 2º da Lei 13.808/2019 (LOA 2019) (item 153) ;
1.6.4 dar ciência deste acórdão ao Ministério da Economia, à Controladoria-Geral da União e ao presidente da Comissão Mista de Planos, Orçamentos Públicos e Fiscalização do Congresso Nacional, remetendo-lhes cópia do Relatório de Acompanhamento constante à peça 79.

BRUNO DANTAS

Não atuou

RELATÓRIO DE ACOMPANHAMENTO (RACOM)

Secretaria de Macroavaliação Governamental (SEMAG).